臺中高等行政法院判決
　　　　　　　　　　　　　九十三年度訴字第六六三號
　　　　　　　　　　　　　九十.
原　　　告　巧新科技工業股份有限公司
代　表　人　甲○○
訴訟代理人　丁○○
被　　　告　財政部臺灣省中區國稅局
代　表　人　乙○○
訴訟代理人　丙○○
上列當事人間因營業稅事件，原告不服財政部中華民國九十三年
十月十八日台財訴字第○九三○○三四九四二○號訴願決定，提
起行政訴訟。本院判決如下︰
　　主  文
原處分（復查決定）及訴願決定關於罰鍰及原告於民國九十一年
十一月四日漏報新台幣陸萬柒仟柒佰捌拾元營業銷售額而補徵之
營業稅部分均撤銷。
原告其餘之訴駁回。
訴訟費用由原告負擔十分之九，餘由被告負擔。
　　事  實
甲、事實概要：緣被告所屬雲林縣分局於民國九十二年四月三日
    查獲原告於九十年三月至九十一年十二月間將代購國內使用
    之模具所取得之外匯收入合計新台幣（以下未註明幣別均同
    ）二、四四五、七○八元申報為零稅率銷售額，致漏報營業
    稅額一二二、二八五元，違反加值型及非加值型營業稅法（
    下稱營業稅法）第十四條、第三十二條及第三十五條規定，
    依同法第四十三條規定核定補徵營業稅一二二、二八五元，
    並依同法第五十一條第七款規定按所漏稅額處三倍罰鍰三六
    六、八○○元（計至百元止）。原告不服，申經復查未獲變
    更，提起訴願，亦遭駁回，乃提起本件行政訴訟。
乙、兩造聲明：
一、原告聲明求為判決：訴願決定、復查決定及原處分均撤銷。
二、被告聲明求為判決：原告之訴駁回。
丙、兩造之陳述：
壹、原告起訴意旨及補充理由略以：
一、系爭ＨＵＴＣＨＩＮＳＯＮ客戶之模具收入款，美元六七、
    八五○元部分：客戶於九十年間委任原告開發、設計、製造
    ２０×８‧５吋輪圈糢具，美元三九、九○○元及１７吋輪
    圈模具，美元二七、九五○元，於訂單中載明模具待通知再
    行裝運，並依約於九十一年一月及三月分別匯入美元三九、
    九○○元及二七、九五○元，依當時匯率三四．九元核算二
    、三七一、二五七元，並已依法申報營業稅（零稅率）。原
    告於復查時起，即一再強調本件模具待客戶通知出口，被告
    亦未對原告主張有所質疑。原告於九十一年收款後，雖貨品
    ─模具尚未出口，即依所得稅法相關規定認列營業收入，而
    營業稅法及所得稅法對相關規定，或有互相矛盾及未周全之
    處，造成系爭適法疑義。而該模具依客戶指示於九十三年十
    月間出口，美元六七、八五○元，依出口時匯率三二．一二
    計得二、一七九、三四二元。依營業稅法第七條及財政部台
    財稅字第八一○一九二○八九號函釋意旨：「營業人生產產
    品外銷，在尚未交貨輸出取得出口報單前，其外匯收入既已
    先行開立發票，可暫先憑國外客戶簽訂之合約書與匯入通知
    書或外匯水單，適用零稅率。」，是原告未有漏報營業稅之
    情事。
二、原告於九十一年十一月間接受國外訂單，承作廈門福萊特濾
    油設備製造有限公司「３０本體」，數量二、○○○個，單
    價三四六元，共計六九二、○○○元部分：客戶依約於九十
    一年十一月支付訂金，扣除手續費美元二十八元後，匯入原
    告帳戶美元一、九二七元，計六七、七八○元，原告就此帳
    列預收貨款，申報稅率時「誤寫」為預收模具收入；於九十
    二年一月六日支付第二筆訂金，扣除美元二十八元手續費後
    ，匯入原告帳戶美元九、九○六元，核算為三四六、○○○
    元，該貨物於九十二年八月五日與肯昌股份有限公司併案出
    口後，客戶依約於同年同月八日支付尾款，扣除手續費美元
    二十八元後，匯入原告美元八、○二一元，核算二七八、○
    ○○元，其差異二二○元，係屬匯兌損益差異，該筆交易確
    實屬外銷貨物收入，且依法入帳並取得廈門福萊特濾油設備
    製造有限公司之付款證明。故申報過程雖有上述疏忽誤寫為
    模具收入，然貨物以出口，依前揭營業稅法規定，並未有漏
    報營業稅情事。
貳、被告答辯意旨略以：
一、補徵營業稅部分：原告代購模具所取得之外匯收入合計二、
    四四五、七○八元，均已於應申報各期中分別申報適用零稅
    率，因該模具係在國內使用，並未出口，又預收廈門褔萊特
    濾油設備製造有限公司款項六七、七八○元係屬購置國內使
    用模具之定金，原告雖主張出貨時產品單價內含模具攤銷，
    惟其交易型態仍為模具國內使用，國外客戶負擔模具費模式
    ，依營業稅法第七條及財政部七十五年十月二日台財稅第0
    000000號函釋規定，不適用零稅率。原告主張系爭Ｈ
    ＵＴＣＨＩＮＳＯＮ客戶之模具收入款美元六七、八五○元
    （核算二、三七一、二五七元），係客戶於九十年間委任原
    告公司開發、設計、製造輪圈模具，該模具並依客戶指示於
    九十三年十月間出口，依營業稅法規定適用零稅率，未有漏
    報營業稅情事，惟查原告於申報該模具收入各期期間（九十
    一年一至二月及同年三至四月），該模具係在國內使用，並
    未出口，要無零稅率之適用，其將該模具收入申報為零稅率
    自有未合，又依卷附之原告說明書，敘明其向ＨＵＴＣＨＩ
    ＮＳＯＮ收取之研發模具使用費模具未辦理出口，所有權亦
    屬原告所有等詞，另原告主張承作褔萊特公司「３０本體」
    ，客戶支付訂金六七、七八○元，原告於訴願時訴稱出貨時
    產品單價以內含模具攤銷，本次訴訟主張申報零稅率時誤寫
    為模具收入，惟未能提出具體證據以實其說，難謂為有理由
    ，其主張如復查及訴願決定，應不予採據。
二、罰鍰部分：原告於前揭期間將應稅銷售額申報為零稅率銷售
    額，違章事證明確已如前述，經被告查獲補徵營業稅額一二
    二、二八五元，並按所漏稅額一二二、二八五元處三倍罰鍰
    三六六、八○○元，並無不合。
　　理  由
一、按「左列貨物或勞務之營業稅稅率為零：一外銷貨物。」「
    營業人銷售貨物或勞務．．．均應就銷售額，分別按第七條
    或第十條規定計算其銷項稅額。」、「營業人銷售貨物或勞
    務，應依本法營業人開立銷售憑證時限表規定之時限，開立
    統一發票交付買受人。」、「營業人除本法另有規定外，不
    論有無銷售額，應以每二月為一期，於次期開始十五日內，
    填具規定格式之申報書，檢附退抵稅款及其他有關文件，向
    主管稽徵機關申報銷售額、應納或溢付營業稅額。」、「營
    業人有左列情形之一者，主管稽徵機關得依照查得之資料，
    核定其銷售額及應納稅額並補徵之．．．五漏開統一發票．
    ．．者。」、「納稅義務人，有左列情形之一者，除追繳稅
    款外，按所漏稅額處一倍至十倍罰鍰，並得停止其營業．．
    ．七其他有漏稅事實者。」分別為營業稅法第七條第一款、
    第十四條第一項前段、第三十二條第一項前段、第三十五條
    第一項前段、第四十三條第一項第五款、第五十一條第七款
    所明定。
二、本件被告所屬雲林縣分局於九十二年四月三日查獲原告於九
    十年三月至九十一年十二月間將代購國內使用之模具所取得
    之外匯收入合計二、四四五、七○八元申報為零稅率銷售額
    ，致漏報營業稅額一二二、二八五元，違反行為時營業稅法
    第十四條、第三十二條及第三十五條規定，依同法第四十三
    條規定，核定補徵營業稅一二二、二八五元，並依同法第五
    十一條第七款規定按所漏稅額處三倍罰鍰三六六、八○○元
    （計至百元止）。原告不服，循序提起本件行政訴訟。
三、原告訴稱：系爭ＨＵＴＣＨＩＮＳＯＮ客戶之模具收入款美
    元六七、八五○元，係客戶於九十年間委任原告公司開發、
    設計、製造輪圈模具，並依約於九十一年一月及三月分別匯
    入美元三九、九○○元及二七、九五○元（合計美元六七、
    八五○元依當時率三四．九元，核算二、三七一、二五七元
    ）該模具依客戶指示於九十三年十月間出口，其收入美元六
    七、八五○元（依出口時匯率三二．一二計二、一七九、三
    四二元），依營業稅法規定適用零稅率，未有漏報營業稅情
    事；另原告承作褔萊特公司「３０本體」，共計六九二、○
    ○○元，客戶於九一年十一月支付訂金六七、七八○元，帳
    列預收貨款，申報零稅率時誤寫為模具收入，然貨物已出口
　　，亦未有漏報營業稅情事等語。
四、次按「營業人接受國外客戶訂單，約定製造新產品之模具費
    ，由國外客戶負擔，因模具係在國內使用，並未出口，其依
    約定匯入供購置模具之外匯收入，不適用零稅率之規定．．
    ．應分別開立統一發票，依規定徵收率五％課徵營業稅。」
    、「依本部八十二年八月二十六日台財稅第八二一四九五四
　　六六號函規定，加工出口區之外銷事業及科學工業園區之園
　　區事業銷售與國外客戶而在區內供製造該國外客戶訂購產品
　　所使用之模具，若該模具之外匯收入，營業稅准予適用零稅
　　率。本案據貴市稅捐稽徵處查告，使用模具生產製造該訂單
　　產品所需原料之原料供應廠商非屬免稅出口區、科學工業園
　　區或保稅工廠等免稅區內之營業人，該模具既非在免稅區內
　　使用，則其向國外客戶收取之模具外匯收入不適用臺部上開
　　函釋之規定。」分別為財政部七十五年十月二日台財稅第0
    000000號及八十四年九月六日台財稅字第八四一六四
    六三○四號函所明釋。
五、經查，原告所稱系爭ＨＵＴＣＨＩＮＳＯＮ客戶之模具收入
    款美元六七、八五○元（核算二、三七一、二五七元），係
    該客戶於九十年間委任原告公司開發、設計、製造輪圈模具
    ，另依原處分卷附之原告傳真予被告承辦人員之說明書，敘
    明原告向ＨＵＴＣＨＩＮＳＯＮ收取之研發模具使用費，模
    具未辦理出口，所有權亦屬原告所有等語。又依原告提出之
    該客戶與其之書信中文譯文，原告係受該國外客戶訂單，製
    造輪圈，並約定製造輪圈產品之模具費，由國外客戶負擔，
    如原告製造之模具無法符合安全認可，該客戶取消輪圈訂單
    ，並將模具運回。是依上開情形，顯係原告於九十年間受國
    外客戶ＨＵＴＣＨＩＮＳＯＮ委任開發、設計、製造輪圈之
    模具並收取費用，該模具係在國內使用，並未出口，該模具
    亦非在加工出口區之外銷事業及科學工業園區之園區事業銷
　　售與國外客戶而在區內供製造該國外客戶訂購產品所使用，
    依上開規定及說明，原告關於該模具之外匯收入，自不適用
    零稅率之規定。又該模具並非供外銷，此與營業稅法第七條
    之規定及財政部台財稅字第八一○一九二○八九號函釋意旨
    情形並不相同，原告主張該模具應適用零稅率之規定，自屬
    無據。至該模具於九十年間即開發、設計、製造輪圈使用，
　　經過約三年期間，原告方依客戶指示於九十三年十月將該模
    具間出口，亦非屬原告製造之模具無法符合安全認可，經該
    客戶取消輪圈訂單並即將模具運回之情形。縱使有此節，惟
    因該模具原在國內使用，並非供外銷之用，原告於九十一年
    一月及三月所收取國外客戶之模具費用，即不得適用零稅率
    之規定，嗣因模具因未符合國外客戶要求，於九十三年十月
    依此客戶指示將該模具出口，如符合外銷貨物之要件，則為
    原告事後申請退稅之問題，自不影響原告當時應申報營業稅
    之義務。
六、關於原告主張於九十一年十一月間接受國外訂單，承作廈門
    福萊特濾油設備製造有限公司「３０本體」，數量二、○○
    ○個，單價三四六元，共計六九二、○○○元部分，客戶依
    約於九十一年十一月四日支付訂金，扣除手續費美金二十八
    元後，匯入原告帳戶美元一、九二七元，計六七、七八○元
    ，原告就此帳列預收貨款，申報稅率時「誤寫」為預收模具
    收入，被告認原告該筆收入為模具收入之部分。經查，此部
    分有廈門福萊特濾油設備製造有限公司之採購單為證，其上
    註明預付款分三筆支付，並未有模具費之約定，又第一筆為
    定金六萬八千元（美元一、九五五元），扣除手續費美元二
    十八元後，匯入原告帳戶美元一、九二七元，計六七、七八
    ○元，而另二筆款項之金額亦依約匯入，均有該匯款單、出
    口報單及該公司出具之證明書（其上記載該公司匯予原告之
    款項均為貨款並非模具款）在卷可佐，是原告主張其收受該
    公司第一筆貨款，於申報稅率時「誤寫」為預收模具收入，
    自值採信，被告認原告該筆收入為模具收入，不得依上開規
    定適用零稅率，自有未合。
七、綜上所陳，本件關於原告於九十一年十一月四日收受廈門福
    萊特濾油設備製造有限公司匯款金額美元一、九二七元，計
    六七、七八○元，為原告外銷貨物之款項，並非模具收入，
    是被告此部分對原告補徵營業稅及罰鍰，自有違誤，又此部
    分之罰鍰亦影響及本件與其他部分罰鍰數額之核定，原告此
    部分訴訟為有理由，應由本院將原處分（復查決定）及訴願
    決定關於此部分補徵營業稅及本件罰鍰之部分均撤銷，另由
    被告為適法之處分，以符法制；至原告上開收取國外客戶Ｈ
    ＵＴＣＨＩＮＳＯＮ模具費部分，被告認依首開規定及說明
    ，不得適用零稅率，而核定補徵營業稅，原處分關於此部分
    並無違誤，訴願決定予以維持，亦無不合，原告請求均予撤
    銷該部分之原處分及訴願決定，為無理由，此部分訴訟應予
    駁回。
據上論結，本件原告之訴為一部有理由、一部無理由，依行政訴
訟法第一百九十五條第一項前段、第九十八條第三項、第一百零
四條，民事訴訟法第七十九條，判決如主文。
中　　華　　民　　國　　九十四　年　三　月　廿三　　　日
                  第三庭審判長法  官　沈　應　南
                              法  官　林　秋　華
                              法  官　許　武　峰
以上正本證明與原本無異。
如不服本判決，應於判決送達後20日內向本院提出上訴書狀，其
未表明上訴理由者，應於提起上訴後20日內向本院提出上訴理由
書（須依對造人數附具繕本）；如於本判決宣示或公告後送達前
提起上訴者，應於判決送達後20日內補提上訴理由書（須附繕本
）。未表明上訴理由者，逕以裁定駁回。
提起上訴應預繳送達用雙掛號郵票390元（34元及5元郵票各10份
)。
中　　華　　民　　國　　九十四　年　三　月　廿三　　　日
                              書記官  王  永  慶
